臺灣板橋地方法院民事判決　　　　　　　96年度重訴字第15號
原　　　告　乙○○
被　　　告　甲○○
　　　　　　　　　　（另案
上列當事人間請求侵權行為損害賠償事件，經本院於民國96年3
月13日言詞辯論終結，判決如下：
    主      文
被告應給付原告新臺幣壹佰壹拾萬零玖仟伍佰拾柒元，及自民
國九十五年十一月二十三日起至清償日止，按週年利率百分之五
計算之利息。
原告其餘之訴駁回。
訴訟費用由被告負擔百分之二十，餘由原告負擔。
本判決第一項於原告以新臺幣拾柒萬元供擔保後，得假執行。
但被告如以新臺幣元壹佰壹拾萬零玖仟伍佰拾柒為原告預供擔
保，得免為假執行。
原告其餘假執行之聲請駁回。
    事實及理由
一、原告主張：
（一）緣兩造原係男女朋友關係，被告因不滿原告欲提分手，2
      人遂生感情糾紛，被告竟於民國95年6 月5 日晚間騎乘車
      號HW5-832 號機車，至臺北縣中和市○○路391 號被告上
      班之公司附近等候，迨翌日（即95年6 月6 日）凌晨2 時
      45分許，見原告下班後，騎乘車號DMX-285 號機車欲返家
      ，被告即騎乘機車在後尾隨，至臺北縣中和景平路167 號
      前，被告即將機車騎至原告機車右後方，先持開山刀打落
      原告頭戴之安全帽，再以手推原告，致原告重心不穩而人
      車倒地，被告旋即停車，手持開山刀下車衝向原告，基於
      殺人之犯意，以該開山刀朝原告頭部之身體要害部位，猛
      力揮砍5 、6 刀，原告情急下僅得以雙手防護頭部，造成
      原告受有右手手臂與手腕部切割傷合併第2 至第5 指伸肌
      韌帶斷裂、第3 掌骨與尺骨骨折、左手手臂與手腕部撕裂
      傷合併第1 至第5 指伸肌韌帶斷裂、半月骨骨折、右耳撕
      裂傷（深及軟骨）、頭皮撕裂傷等傷害，嗣被告因見路人
      目擊，始罷手騎機車逃逸離去而未得逞，原告則因失血過
      多而意識不清，經路人黃俊達上前查看並送醫急救始倖免
      於死。被告上開殺人未遂犯行，業經本院刑事庭95年度訴
      字第2561號案件（下稱相關刑案）判處有期徒刑6 年。
（二）依民法第184 條第1 項前段、第193 條第1 項、第195 條
      第1 項前段規定，原告因被告上開侵權行為，受有如下之
      損失：
  １、減少勞動能力之損害：
      原告於案發前曾以家教教授鋼琴近7 年之久，然因本件侵
      權行為之發生後右手無名指及姆指已無法彎曲，致無法再
      繼續教琴授課為業，如以每月減少新臺幣（下同）10,000
      元之工作收入計算，原告現年25歲，至退休年齡60歲總計
      減少勞動能力之損害為4,200,000 元（10,000×12×35＝
      4,200,000 ）。
  ２、醫療費用：
      原告因受上開傷勢，送醫治療，醫療費用合計35,877元（
      其中國立臺灣大學醫學院附設醫院〈下稱臺大醫院〉醫療
      費用及復健費用合計31,477元，詠德中醫診所醫療費用合
      計4,400 元）。
  ３、精神慰撫金：
      原告因本件被告侵權行為受有右手手臂與手腕部切割傷合
      併第2 至第5 指伸肌韌帶斷裂、第3 掌骨與尺骨骨折、左
      手手臂與手腕部撕裂傷合併第1 至第5 指伸肌韌帶斷裂、
      半月骨骨折、右耳撕裂傷（深及軟骨）、頭皮撕裂傷等傷
      害，原告遭被告無端砍殺，雖生命倖存，但至今心理上之
      恐懼、創傷仍難平撫，爰請求精神賠償3,000,000 元。
（三）是原告聲明：被告應給付原告6,235,877 元，及自起訴狀
      送達之翌日起至清償日止，按週年利率5%計算之利息，暨
      以供擔保為條件之假執行宣告。
二、被告則以：
（一）被告就其侵權行為致原告成傷並不爭執，惟其僅係以傷害
      犯意為之，並無殺害原告之意，是被告已以此為由就相關
      刑案一審判決提起上訴。
（二）關於原告本件請求賠償金額，其有心願與原告談和解，惟
      原告請求金額過高，而被告家境不是很好，須得出獄後始
      能開始分期付款給原告；原告請求醫療費用35,877元其並
      無爭執，惟就減少勞動能力損失部分，原告係因患有躁鬱
      症住院始無法教授鋼琴，並非因本件侵權行為所致。
（三）是被告聲明：
  １、原告之訴及假執行之聲請均駁回。
  ２、如受不利判決，願供擔保請准免為假執行。
三、兩造不爭執之事實：
（一）被告於95年6 月6 日凌晨2 時45分許在臺北縣中和景平路
      167 號前對原告為侵權行為。
（二）原告因被告上開侵權行為受有右手手臂與手腕部切割傷合
      併第2 至第5 指伸肌韌帶斷裂、第3 掌骨與尺骨骨折、左
      手手臂與手腕部撕裂傷合併第1 至第5 指伸肌韌帶斷裂、
      半月骨骨折、右耳撕裂傷（深及軟骨）、頭皮撕裂傷等傷
      害。
（三）原告因受上開傷勢送醫治療因而支出醫療費用35,877元。
四、原告主張被告於上開時地持開山刀砍殺原告，致原告受有上
    述傷害之情事，業據其提出受傷情狀照片14幀及臺大醫院診
    斷證明書1 紙附於相關刑案偵查卷可稽，被告除就其所持器
    物為角鐵而非開山刀、其僅有傷害犯意而非殺人犯意等情爭
    執外，就其上開侵權行為致原告受有上開傷勢等事實均不爭
    執，且被告行為與原告所受之傷害間顯具有相當因果關係，
    是被告上開辯解，並無從免除其於民事上應對被告所負賠償
    之責，又相關刑案認定亦適與本院相同，並因而判處被告有
    期徒刑6 年，有相關刑案判決1 件附於相關刑案卷可佐，故
    原告主張本件侵權行為之發生與證據及事實均無不符，自堪
    認原告上開主張為真實。
五、按因故意或過失，不法侵害他人之權利者，負損害賠償責任
    ；又不法侵害他人之身體或健康者，對於被害人因此喪失或
    減少勞動能力或增加生活上之需要時，應負損害賠償責任；
    又不法侵害他人身體、健康、名譽、自由、信用、隱私、貞
    操或不法侵害其他人格法益而情節重大者，被害人雖非財產
    上之損害，亦得請求賠償相當之金額；民法第184 條第1 項
    前段、第193 條第1 項、第195 條第1 項前段分別定有明文
    。本件原告因被告之侵權行為受有損害，已如上述，原告自
    得請求被告賠償，惟原告得請求之金額為何，茲列述如下：
（一）減少勞動能力之損失：
      原告主張其於本件侵權行為前曾教授鋼琴近7 年之久，因
      本件侵權行為後右手無名指及姆指已無法彎曲，致無法再
      教琴授課為業，如以每月減少10,000元之工作收入計算，
      原告現年25歲，至退休年齡60歲總計減少勞動能力之損害
      為4,200,000 元等情，惟為被告所否認，並以：原告無法
      教鋼琴係因其患有躁鬱症住院所致，與本件侵權行為無涉
      。經查，原告係國立臺灣藝術大學之前身國立臺灣藝術專
      科學校（下稱國立藝專）五年制音樂科鍵盤組畢業，曾於
      臺北市私立山河音樂短期補習班（下稱山河音樂班）擔任
      鋼琴教師一職，此有原告所提畢業證書、在職證明書各1
      件附卷可稽（見本院卷第23至24頁），且被告亦陳稱原告
      鋼琴彈得不錯等語（見本院卷第22頁），是原告確有教授
      鋼琴之專業能力；惟原告主張其因本件侵權行為所受手部
      傷勢致其永久無法再教授鋼琴等情，固據其提出臺大醫院
      診斷證明書為證（見本院卷第34頁），惟細繹診斷證明書
      上係載：「以目前情形應無法從事彈鋼琴作業」等語，惟
      無從證明其永久無法再彈鋼琴，而本院向臺大醫院函詢原
      告所受傷勢致其無法從事教授鋼琴工作之期間，經該院96
      年2 月6 日校附醫秘字第0960 201454 號函稱：「．．．
      二、針對貴院委託鑑定案件，因教鋼琴彈奏屬於精巧音樂
      技能之專業表現，而復健醫院僅能針對基本肢體功能障礙
      進行評估（例如肌力、關節活動度等），無法對高度技巧
      性的鋼琴彈奏能力進行鑑定，故無法接受委託。」等語（
      見本院卷第29頁），是原告主張其因本件侵權行為無法教
      授鋼琴等情，雖屬有據，惟依上開證據以觀，其無法證明
      其已永久無法教授鋼琴，僅能證明至本件言詞辯論終結前
      仍無法教授鋼琴，再者，原告雖無從證明其每月因教授鋼
      琴可領取薪資10,000元，經本院調取原告之財產明細，其
      94年度自山河音樂班領取薪資88,390元，平均每月為7,36
      6 元（元以下四捨五入，下同，財產明細見本院卷第16頁
      ），是原告因本件侵權行為（95年6 月6 日）起迄本件言
      詞辯論終結止，約有10月無法教授鋼琴，其因此受有減少
      勞動能力之損失為73,660元（7,366 ×10＝73,660），始
      為允適，逾此部分之請求則乏依據，自無從准許。
（二）醫療費用：
      原告主張其因本件侵權行為所生之醫療費用合計35,877元
      （含臺大醫院醫療費用及復健費用合計31,477元，詠德中
      醫診所醫療費用合計4,400 元）等事實，業據其提出醫療
      費用單據57件為證（見本院95年度重附民字第68號卷〈下
      稱附民卷〉第6 至34頁），此部分主張與證據及事實相符
      ，且為被告所不爭執，自應全部准許。
（三）精神慰撫金：
      原告因被告本件侵權行為致身體多處受到嚴重傷勢，且因
      遭被告無端砍殺，雖生命倖存，但至今心理上之恐懼、創
      傷仍難平撫，爰請求精神賠償3,000,000 元精神慰撫金等
      情。經查，原告因本件被告侵權行為，致其受有右手手臂
      與手腕部切割傷合併第2 至第5 指伸肌韌帶斷裂、第3 掌
      骨與尺骨骨折、左手手臂與手腕部撕裂傷合併第1 至第5
      指伸肌韌帶斷裂、半月骨骨折、右耳撕裂傷（深及軟骨）
      、頭皮撕裂傷等傷害，有臺大醫院診斷證明書在卷可參（
      見附民卷第3 頁），其精神上自受有相當之痛苦，故原告
      請求賠償慰撫金，固非無據，惟關於請求之金額，本院審
      酌原告於本件侵權行為時24歲，國立藝專五年制音樂科鍵
      盤組畢業，曾在山河音樂班擔任鋼琴教師一職，並曾在便
      利商店打工、卡拉ＯＫ店上班，於卡拉ＯＫ店上班時月入
      約2 至3 萬元，目前尚找不到工作，94年度有股利、薪資
      所得合計89,731元，並有投資40,000元；被告於本件侵權
      行為時24歲，臺北縣立安康國民中學畢業，從事服務業，
      94年度有薪資所得168, 000元，並有小客車1 輛，此均兩
      造學經歷、資力之相關證明及財產所得在卷可查，以及兩
      造之身分、社會地位、智識水準，及兩造本係男女朋友關
      係，被告竟因感情糾紛砍傷原告等一切情狀，認原告請求
      賠償精神慰撫金3,000,000 元尚屬過高，應核減為1,000,
      000 元方屬公允，逾此部分之請求則不應准許。
    綜上所述，原告因本件車禍所受損害金額合計為1,109,537
    元。
六、從而，原告本於侵權行為之法律關係，請求被告給付1,109,
    537 元，及自起訴狀繕本送達之翌日即95年11月23日起至清
    償日止，按週年利率5%計算之利息，於法有據，應予准許；
    逾此部分之請求即無理由，應予駁回。
七、兩造陳明願供擔保，聲請宣告假執行或免為假執行，經核原
    告勝訴部分合於法律規定，爰分別酌定相當之擔保金額宣告
    之；原告其餘假執行之聲請，因訴之駁回而失所依據，不予
    准許。
八、訴訟費用負擔之依據：民事訴訟法第79條。
中　　華　　民　　國　　96　　年　　3 　　月　　27　　日
                  民事第二庭法　官　鍾啟煌
以上正本係照原本作成。
如對本判決上訴，須於判決送達後20日內，向本院提出上訴狀，
上訴臺灣高等法院（應按他造人數提出繕本）。
中　　華　　民　　國　　96　　年　　3 　　月　　27　　日
                            書記官　李威賜
